ACORDAO-COMPLETO-2375523

ACÓRDÃO 11084/2019 ATA 35/2019 - PRIMEIRA CÂMARA

VISTOS, relatados e discutidos estes autos que tratam de embargos de declaração opostos pelo Sr. Lourenço Zacarias, ex-prefeito de Zacarias/SP, em face do Acórdão 8520/2019-TCU-Primeira Câmara;
ACORDAM os Ministros do Tribunal de Contas da União, reunidos em Sessão da 1ª Câmara, ante as razões expostas pelo Relator, em:
9.1. conhecer, com fulcro no art. 34 da Lei 8.443/1992, dos embargos de declaração opostos pelo Sr. Lourenço Zacarias, ex-prefeito de Zacarias/SP, para, no mérito, rejeitá-los; e
9.2 dar ciência desta deliberação ao recorrente.

Embargos de declaração contra decisão que conheceu e negou provimento a recurso de reconsideração.

Primeira Câmara

Município de Zacarias/SP.

3. Recorrente: Lourenço Zacarias (XXX.299.308-XX).

13.1. Ministros presentes: Walton Alencar Rodrigues (Presidente), Benjamin Zymler, Bruno Dantas e Vital do Rêgo (Relator).
13.2. Ministros-Substitutos presentes: Augusto Sherman Cavalcanti e Weder de Oliveira.

VITAL DO RÊGO

Ministro Vital do Rêgo.

Cuida-se de embargos de declaração opostos por Lourenço Zacarias, ex-prefeito de Zacarias/SP, em face do Acórdão 8520/2019-TCU-Primeira Câmara, que conheceu do recurso de reconsideração interposto pelo ora embargante para, no mérito, negar-lhe provimento.
O embargante alega que (peça 58) :
01. A decisão atacada pelo ora EMBARGANTE se trata do acórdão 8520/2019, a qual concluiu que deve ser mantido o Acórdão 11561/2018-TCU-Primeira Câmara (peça 24) , entendendo que o EMBARGANTE deve pagar o débito no valor de R$ 100.000,00, atualizado monetariamente e acrescido de juros de mora devidos, calculado desde a data da ocorrência indicada até sua efetiva quitação. Houve ainda, aplicação de multa no valor de R$ 17.000,00.
02. Após regular processamento, o v. acórdão faz detida análise do pedido de reconsideração interposto pelo ora EMBARGANTE, apontando que a irregularidade se resume à falta de nexo de causalidade entre despesas e receitas.
03. Com o mais absoluto respeito, e até mesmo para evitar eventuais desdobros, há uma contradição no acórdão no que tange à falta de nexo de causalidade.
04. O convênio, objeto deste processo, tinha vigência de 5/6/2008 a 5/5/2009 e o evento ocorreu em 5 a 8 de junho de 2008. Ou seja, a festa foi realizada dentro da vigência do convênio.
05. Os recursos para realização da festa, já autorizados, seriam repassados ao município para arcar com as despesas existentes no evento.
06. O repasse foi feito em novembro/2018 e, assim, cobriu-se as despesas que ocorreram a época do evento.
07. Na prestação de contas colacionada aos autos, vê-se que pelas declarações de despesas do representante dos artistas, os cheques emitidos para efetivo pagamento, nota fiscal de prestação de serviço e extratos bancários da conta da prefeitura de Zacarias, resta comprovado que os pagamentos foram feitos adequadamente aos cantores. Aliás, segue abaixo recibo:
[Recibo de prestação de serviços artísticos emitido por Zé Henrique & Gabriel, datado de 2/7/2013, informando terem recebido da empresa LG Promoções Artísticas o valor de R$ 28.000,00, referente à apresentação artística (show) na cidade de Zacarias/SP no dia 6/6/2008].
08. É fundamental, portanto, resolver essa contradição, para que que fique aclarado que a parte dispositiva do v. acórdão embargado, que trata do trecho em que o EMBARGANTE não demonstra a regular aplicação dos recursos recebidos por meio do convênio aqui em comento não está em conformidade. A prestação de contas comprova de maneira discriminada todos os gastos obtidos na realização do evento.
09. Resta demonstrado em v. acórdão que o evento ocorreu corretamente e que o EMBARGANTE fez a prestação de contas. Contudo, concluiu-se que não há nexo de causalidade entre as despesas e receitas? E pior, que o EMBARGANTE deve arcar com a restituição integral do débito com aplicação de multa? As despesas existiram, o Convênio foi celebrado e quando houve o repasse do dinheiro, este foi utilizado para cobri-las.
10. Diante de todo o exposto, o EMBARGANTE roga pelo acolhimento dos presentes embargos, para aclarar a contradição acima apontada.
11. Termos em que, esclarecendo, o EMBARGANTE, que o acolhimento dos presentes embargos evitará novos e desnecessários recursos.
É o relatório.

Regis Fernandes de Oliveira (OAB/SP 122.427) e outros, representando Lourenço Zacarias.

Não atuou.

EMBARGOS DE DECLARAÇÃO EM RECURSO DE RECONSIDERAÇÃO. CONHECIMENTO. REJEIÇÃO. CIÊNCIA.

TOMADA DE CONTAS ESPECIAL (TCE)

não atuou.

Em exame, embargos de declaração opostos por Lourenço Zacarias (peça 58) , ex-prefeito de Zacarias/SP, em face do Acórdão 8520/2019-TCU-Primeira Câmara, mediante o qual foi conhecido e negado provimento ao recurso de reconsideração interposto pelo ora embargante contra o Acórdão 11561/2018-TCU-Primeira Câmara (peça 24) .
O TCU, por meio do Acórdão 11561/2018-TCU-Primeira Câmara, julgou irregulares as contas especiais do Sr. Lourenço Zacarias, condenou-o em débito pelo valor histórico de R$ 100.000,00 e aplicou-lhe a multa no valor de R$ 17.000,00, com base no art. 57 da Lei 8.443/1992, em decorrência da inviabilidade de verificação do nexo de causalidade entre os recursos transferidos e a prestação do serviço artístico no evento da "Festa do Peão de Zacarias 2008", no âmbito do Convênio 353/2008 (Siafi 632639) .
Nesta oportunidade, o embargante alega existência de contradição no Acórdão 8520/2019-TCU-Primeira Câmara (peça 58) no que tange à falta de nexo de causalidade, em síntese:
a) os recursos para realização da festa, já autorizados, seriam repassados ao município para arcar com as despesas existentes no evento;
b) o repasse foi feito em novembro/2018 e, assim, cobriu-se as despesas que ocorreram a época do evento; e
c) na prestação de contas colacionada aos autos, vê-se que pelas declarações de despesas do representante dos artistas, os cheques emitidos para efetivo pagamento, nota fiscal de prestação de serviço e extratos bancários da conta da prefeitura de Zacarias, resta comprovado que os pagamentos foram feitos adequadamente aos cantores.
O embargante também anexou aos apelos declaratórios cópia digitalizada de recibo de prestação de serviços artísticos emitido por Zé Henrique & Gabriel, datado de 2/7/2013, informando terem recebido da empresa LG Promoções Artísticas (CNPJ 06.644.703/0001-39) o valor de R$ 28.000,00, referente à apresentação artística (show) na cidade de Zacarias/SP no dia 6/6/2008 (peça 58, p. 3) .
Por fim, requer o Sr. Lourenço Zacarias que sejam conhecidos e providos os embargos de declaração, a fim de para aclarar a contradição acima apontada (peça 58, p. 4) .
Em preliminar, os presentes embargos devem ser conhecidos, ante o preenchimento dos requisitos de admissibilidade previstos no art. 34, § 1º, da Lei 8.443/1992 e a invocação do vício de contradição, pressuposto específico para a espécie.
No mérito, não assiste razão ao embargante.
No voto condutor do Acórdão 8520/2019-TCU-Primeira Câmara registrei os seguintes apontamentos acerca dos pagamentos efetuados no âmbito Convênio 353/2008, in verbis (peça 55) :
10. Compulsando os autos, verifiquei que a Nota Fiscal 638, datada de 6/6/2008 (peça 11, p. 13) , no valor de R$ 110.000,00, acostada aos autos pelo Sr. Lourenço Zacarias quando de suas alegações de defesa, foi emitida pela empresa LG Promoções Artísticas - Leandro Oliveira Gaetan (CNPJ 06.644.703/0001-39) com referência ao convênio em epígrafe. Essa empresa também assinou procuração em nome do Sr. José Antônio Caldeira (peça 11, p. 14) .
Apesar da Nota Fiscal 638 ter sido emitida pela empresa LG Promoções Artísticas, mencionada no recibo acostado pelo embargante, os pagamentos efetuados mediante três cheques tiveram beneficiários distintos, assim discriminados no voto condutor do Acórdão 8520/2019-TCU-Primeira Câmara, in verbis (peça 55) :
11. Os pagamentos foram efetivados mediante três cheques datados de 6/6/2008, do Banco do Brasil, agência 1674-4, conta 10.743-3 (peça 11, p. 87) , assim discriminados: (i) cheque 850001, no valor de R$ 35.000,00, nominal a José Antônio Caldeira (peça 11, p. 48) ; (ii) cheque 850002, no valor de R$ 35.000,00, nominal a Vida Boa Shows e Eventos Ltda. (peça 11, p. 50) ; e (iii) cheque 850003, no valor de R$ 40.000,00, nominal a Oitenta e Oito Administração Ltda. (peça 11, p. 36) , CNPJ 08.579.206/0001-20 (peça 11, p. 37) .
12. Os documentos acostados aos autos demonstram que as pessoas que se beneficiaram dos pagamentos realizados mediante os citados cheques não representavam as três duplas artísticas mencionadas no Plano de Trabalho do Convênio 353/2008 - Gian & Giovani, Zé Henrique & Gabriel e João Victor & Ricardo, tampouco detinham carta de exclusividade para os dias do evento "Festa do Peão de Zacarias 2008". (destaquei) 
Ressalto, ainda, que as pessoas nominadas nos cheques José Antônio Caldeira, Vida Boa Shows e Eventos Ltda. e Oitenta e Oito Administração Ltda. não detinham carta de exclusividade para os dias do evento "Festa do Peão de Zacarias 2008", representando as três duplas artísticas mencionadas no Plano de Trabalho do Convênio 353/2008 - Gian & Giovani, Zé Henrique & Gabriel e João Victor & Ricardo.
Ademais, restou comprovado que essas três duplas artísticas, por meio de seus representantes exclusivos, conferiram a uma mesma pessoa jurídica (Marcos Rogério Mioto Promoções Artísticas Ltda.) os poderes de exclusividade para a festa do peão na Cidade de Zacarias/SP (peça 1, p. 12-14) , conforme citei no voto condutor do Acórdão 8520/2019-TCU-Primeira Câmara (peça 55) .
Assim, inexistente a ocorrência do vício alegado, os embargos opostos devem ser rejeitados.
	Diante do exposto, VOTO pela adoção da minuta de acórdão que ora trago ao exame deste colegiado.
TCU, Sala das Sessões Ministro Luciano Brandão Alves de Souza, em 1 de outubro de 2019.
Ministro VITAL DO RÊGO 
Relator